【裁判字號】    99,訴,2814
【裁判日期】    991007
【裁判案由】    毒品危害防制條例
【裁判全文】
臺灣板橋地方法院刑事判決              99年度訴字第2814號
公  訴  人  臺灣板橋地方法院檢察署檢察官
被      告  甲○○
上列被告因毒品危害防制條例案件，經檢察官提起公訴（99年度
毒偵字第4729號），因被告於準備程序進行中就被訴事實均為有
罪之陳述，經本院合議庭裁定由受命法官獨任進行簡式審判程序
，並判決如下：
    主  文
甲○○施用第一級毒品，累犯，處有期徒刑拾壹月，扣案之海洛
因壹包（驗餘淨重零點貳陸壹公克）沒收銷燬，包裝上開海洛因
之外包裝袋壹只、注射針筒壹支均沒收；又施用第二級毒品，累
犯，處有期徒刑玖月，扣案之甲基安非他命壹包（驗餘淨重零點
貳玖陸捌公克）沒收銷燬，包裝上開甲基安非他命之外包裝袋壹
只、吸食器壹組、分裝杓貳支均沒收。應執行有期徒刑壹年肆月
，扣案之海洛因壹包（驗餘淨重零點貳陸壹公克）、甲基安非他
命壹包（驗餘淨重零點貳玖陸捌公克）均沒收銷燬，包裝上開海
洛因、甲基安非他命之外包裝袋貳只、注射針筒壹支、吸食器壹
組、分裝杓貳支均沒收。
    事  實
一、甲○○前因施用毒品案件，經本院裁定送觀察、勒戒後，認
    無繼續施用毒品傾向，由臺灣板橋地方法院檢察署檢察官以
    88年度偵字第3105號、第3107號、第3492號、第12031 號、
    第15004 號為不起訴處分確定。又因施用毒品案件，經本院
    裁定令入戒治處所施以強制戒治1 年，戒治滿3 個月後成績
    評定為合格，經本院以89年度毒聲字第2926號裁定停止戒治
    ，交付保護管束，其於保護管束期間內違反應遵守事項情節
    重大，經本院以89年度毒聲字第5662號裁定撤銷停止戒治，
    於民國90年8 月14日戒治執行完畢，徒刑部分，另由本院以
    89年度板簡字第129 號判處有期徒刑6 月，再經本院以89年
    度簡上字第94號判決駁回上訴確定。復因偽造貨幣案件，經
    臺灣臺中地方法院以90年度訴緝字第318 號判決判處有期徒
    刑1 年2 月確定。另因施用毒品、贓物案件，經臺灣板橋地
    方院以90年度易字第1477號判決分別判處有期徒刑8 月、6
    月確定，上開各罪接續執行，並於92年11月12日假釋交付保
    護管束，於93年2 月22日保護管束期滿，未經撤銷假釋，所
    餘刑期視為已執行完畢。
二、甲○○復因偽造文書案件，經本院以94年度易字第546 號判
    決判處有期徒刑1 年確定。再因施用第一、二級毒品案件，
    經本院以94年度訴字第2889號判決判處有期徒刑10月、8 月
    ，應執行有期徒刑1 年，並經臺灣高等法院以95年度上訴字
    第3028號判決駁回上訴確定。迨於95年間，因搶奪案件經本
    院以95年度訴字第273 號判處有期徒刑8 月確定，又因偽造
    文書案件經本院以95年度訴字第1387號判處有期徒刑5 月確
    定。嗣上揭5 項罪刑經臺灣高等法院於96年2 月14日以96年
    度聲字第436 號定其應執行之刑為有期徒刑3 年3 月，復經
    同法院於96年7 月24日以96年度聲減字第2156號減刑後再定
    其應執行之刑為有期徒刑1 年7 月15日，並於96年11月11
    日縮刑期滿執行完畢。
三、甲○○又因施用毒品案件，經本院以97年度訴字第4600號判
    決判處有期徒刑8 月確定；另因竊盜、公共危險案件，經本
    院以97年度交簡字第2388號判處有期徒刑5 月、拘役50日，
    復經本院以97年度交簡上字第146 號判決駁回上訴確定，上
    開各罪接續執行，於98年12月1 日縮刑期滿執行完畢。
四、詎甲○○仍不知戒除毒癮，基於施用第二級毒品甲基安非他
    命之犯意，於99年5 月31日23時許，在其位於臺北縣中和市
    ○○路311 號3 樓之居所，以點火燒烤吸食器之方式，施用
    甲基安非他命1 次；另基於施用第一級毒品海洛因之犯意，
    於99年6 月1 日9 時許，在同一地點，以針筒注射之方式，
    施用海洛因1 次。嗣因其施用毒品過量而陷入昏迷，為陳俊
    伸發現緊急將其送行政院衛生署立雙和醫院急救，經該醫院
    報警處理而查悉上情，並在上揭地點扣得海洛因1 包（淨重
    0.263 公克、驗餘淨重0.261 公克）、甲基安非他命1 包（
    淨重0.297 公克、驗餘淨重0.2968公克）、注射針筒1 支、
    吸食器1 組、分裝杓2 支。
五、案經臺北縣政府警察局中和第二分局移送臺灣板橋地方法院
    檢察署檢察官偵查起訴。
    理  由
一、本案被告甲○○所犯係死刑、無期徒刑、最輕本刑為3 年以
    上有期徒刑或高等法院管轄第一審案件以外之罪，其於準備
    程序中就被訴事實為有罪之陳述，經本院告知簡式審判程序
    之旨，並聽取檢察官、被告之意見後，經合議庭裁定由受命
    法官獨任進行簡式審判程序，合先敘明。
二、上揭犯罪事實，業據被告於警詢、偵查及本院審理時坦承不
    諱，且經警採集被告尿液送請臺灣檢驗科技股份有限公司，
    先以EIA 酵素免疫分析法初步檢驗，再以GC/MS 氣相層析質
    譜儀法確認檢驗，均呈鴉片類及甲基安非他命陽性反應之情
    ，有該公司99年6 月15日濫用藥物檢驗報告、臺北縣政府警
    察局中和第二分局毒品案犯罪嫌疑人姓名及代碼對照表各1
    紙在卷足參，復有被告所有而供其施用之海洛因1 包（淨重
    0.263 公克、起訴書誤繕為淨重0.18公克）、甲基安非他命
    1 包（淨重0.297 公克、起訴書誤繕為淨重0.32公克）、注
    射針筒1 支、吸食器1 組、分裝勺1 支扣案可資佐證，足認
    被告上揭自白核與事實相符，應堪採信。綜上，本件事證明
    確，被告犯行應堪認定。
三、按施用第一、二級毒品為犯罪行為，毒品危害防制條例第10
    條定有處罰明文。故施用第一、二級毒品者，依前揭規定本
    應科以刑罰。惟基於刑事政策，對合於一定條件之施用者，
    則依同條例第20條、第23條之規定，施以觀察、勒戒及強制
    戒治之保安處分。又毒品危害防制條例於92年7 月9 日修正
    公布，自93年1 月9 日施行，其中第20條、第23條將施用毒
    品之刑事處遇程序，區分為「初犯」及「五年內再犯」、「
    五年後再犯」。依其立法理由之說明：「初犯」，經觀察、
    勒戒或強制戒治後，應為不起訴處分或不付審理之裁定；經
    觀察、勒戒或強制戒治執行完畢釋放後，「五年內再犯」者
    ，因其再犯率甚高，原實施之觀察、勒戒及強制戒治既已無
    法收其實效，爰依法追訴或裁定交付審理。至於經觀察、勒
    戒或強制戒治執行完畢釋放後，「五年後再犯」者，前所實
    施之觀察、勒戒或強制戒治已足以遮斷其施用毒品之毒癮，
    為期自新及協助其斷除毒癮，仍適用「初犯」規定，先經觀
    察、勒戒或強制戒治之程序。從而依修正後之規定，僅限於
    「初犯」及「五年後再犯」二種情形，始應先經觀察、勒戒
    或強制戒治程序。倘被告於五年內已再犯，經依法追訴處罰
    ，縱其第三次（或第三次以上）再度施用毒品之時間，在初
    犯經觀察、勒戒或強制戒治執行完畢釋放五年以後，已不合
    於「五年後再犯」之規定，且因已於「五年內再犯」，顯見
    其再犯率甚高，原實施觀察、勒戒或強制戒治，已無法收其
    實效，即應依該條例第10條處罰。至於第三次（或第三次以
    上）施用毒品之時間，是否宜有期間限制？以多久為適宜？
    則分屬刑事政策、專門醫學之範圍，非審判機關所能決定，
    有待循立法途徑解決（最高法院97年第5 次刑事庭會議決定
    要旨可參）。查被告有如事實所示於觀察、勒戒執行完畢及
    於該觀察、勒戒執行完畢5 年內再犯施用毒品案件，經法院
    判處罪刑確定等情，有臺灣高等法院被告前案紀錄表在卷可
    稽，是被告既曾於觀察、勒戒執行完畢釋放後「5 年內再犯
    」施用毒品案件，且經法院判處罪刑確定，又另犯本案施用
    第一、二級毒品之犯行，自非屬毒品危害防制條第20條第3
    項所定「5 年後再犯」之情形，應認檢察官對其提起公訴，
    應屬合法。
四、核被告所為，係犯毒品危害防制條例第第10條第1 項之施用
    第一級毒品罪、同條第2 項之施用第二級毒品罪。被告施用
    第一、二級毒品前後，分別持有第一、二級毒品之低度行為
    ，皆為施用之高度行為所吸收，均不另論罪。被告有如事實
    所示之犯罪科刑及執行情形，有臺灣高等法院被告前案紀錄
    表在卷可稽，其於上開有期徒刑執行完畢後5 年內，故意再
    犯本件有期徒刑以上之上揭2 罪，均為累犯，應依刑法第47
    條第1 項之規定，加重其刑。被告所犯上開2 罪間，犯意各
    別，罪名互異，應分論併罰。爰審酌被告前因施用毒品，獲
    得不起訴處分之寬典，並經法院判處罪刑確定，仍無法戒絕
    毒癮，再次漠視法令禁制而犯本罪，惟其施用毒品所生危害
    ，實以自戕身心健康為主，對於他人生命、身體、財產等法
    益，尚無明顯而重大之實害，兼衡其犯罪後坦承犯行，已知
    悔悟等一切情狀，分別量處如主文所示之刑，並合併定其應
    執行刑，以示懲儆。扣案之海洛因、甲基安非他命各1 包，
    係查獲之第一、二級毒品，不問是否屬於被告所有，應依毒
    品危害防制條例第18條第1 項前段之規定，沒收銷燬之。又
    包裝上開海洛因、甲基安非他命之外包裝袋2 只（並非不可
    與毒品分離，係用於包裹毒品，防止其裸露、潮濕，便於攜
    帶施用）、注射針筒1 支、吸食器1 組、分裝杓2 支，係被
    告所有而供其持有、施用第一、二級毒品所用之物，業據被
    告供明在卷，併依刑法第38條第1 項第2 款之規定沒收之。
據上論斷，應依刑事訴訟法273 條之1 第1 項、第299 條第1 項
前段，毒品危害防制條例第10條第1 項、第2 項、第18條第1 項
，刑法第11條前段、第47條第1 項、第38條第1 項第2 款、第51
條第5 款，判決如主文。
本案經檢察官陳宣每到庭執行職務。
中    華    民    國    99    年    10    月     7    日
                  刑事第十二庭  法  官  張  誌  洋
以上正本證明與原本無異。
如不服本判決應於收受判決後10日內向本院提出上訴書狀，並
應敘述具體理由。其未敘述上訴理由者，應於上訴期間屆滿後
20日內向本院補提理由書（均須按他造當事人之人數附繕本）
「切勿逕送上級法院」。
                                書記官  張  桐  嘉
中    華    民    國    99    年    10    月     7    日
附錄本案論罪科刑法條全文：
毒品危害防制條例第10條
施用第一級毒品者，處 6 月以上 5 年以下有期徒刑。
施用第二級毒品者，處 3 年以下有期徒刑。

司法院資訊處製作；財團法人民間司法改革基金會備份。
